【裁判字號】    88,訴,134
【裁判日期】    890222
【裁判案由】    違反槍砲彈藥刀械管制條例等
【裁判全文】
臺灣雲林地方法院刑事判決                          八十八年度訴字第一三四號
    公  訴  人  臺灣雲林地方法院檢察署檢察官
    被      告  丁○○
    選任辯護人  林永山
                李慶松
右列被告因違反槍砲彈藥刀械管理條例等案件，經檢察官提起公訴（八十七年度偵字
第五一九四號、八十八年度偵字第六四三號），本院判決如左：
    主  文
丁○○連續販賣第一級毒品，處無期徒刑，褫奪公權終身，扣案之第一級毒品海洛因
伍小包、淨重伍點捌伍公克（包裝重壹點陸玖公克）沒收銷燬之，販賣第一級毒品所
得財物新台幣貳拾肆萬元沒收之，如全部或一部不能沒收時，以其財產抵償之，又共
同連續未經許可，持有可發射子彈具有殺傷力之改造玩具手槍肆支，處有期徒刑伍年
，併科罰金新台幣伍拾萬元，罰金如易服勞役，以罰金總額與陸個月之日數比例折算
之，並於刑之執行完畢或赦免後，令入勞動場所強制工作年，扣案具有殺傷力之改
造玩具手槍肆支，具有殺傷力之子彈捌顆（壹顆經試射用磬）均沒收之，應執行無期
徒刑，併科罰金新台幣伍拾萬元，罰金如易服勞役，以罰金總額與陸個月之日數比例
折算之，褫奪公權終身，並於刑之執行完畢或赦免後，令入勞動場所強制工作年，
扣案之第一級毒品海洛因伍小包、淨重伍點伍捌公克（包裝重壹點陸玖公克）沒收銷
燬之，扣案具有殺傷力之改造玩具手槍肆支、子彈捌顆（壹顆經試射用磬）沒收之，
販賣第一級毒品所得財物新台幣貳拾肆萬元沒收之，如全部或一部不能沒收時，以其
財產抵償之。
    事  實
一、丁○○基於意圖營利之概括犯意，自民國八十七年一月中旬起，至八十七年六月
    十五日止，約每隔二、三天，即以每次新台幣（下同）五千元、一萬元、二萬元
    不等之代價，在彰化縣縣政府附近及台北縣中和市南勢角樂華夜市附近等處，連
    續數次販賣第一級毒品海洛因（下簡稱海洛因）予癸○○。總計販賣海洛因得款
    二十四萬元以上，二十五萬元左右。嗣於八十七年六月二十日上午六時三十分許
    ，丁○○相約癸○○在台北縣五股鄉○○路附近之「阿蘭」豪華巴士客運站內正
    欲販賣海洛因予癸○○時，尚未著手，即為警當場查獲，並自丁○○身上扣得海
    洛因五小包（淨重五˙八五公克、包裝重一˙六九公克）等物。丁○○又基於概
    括犯意，於八十七年三月間某日，在台中市第一廣場附近，向某姓名年籍不詳之
    人購買具有殺傷力可發射子彈之改造玩具手槍一支，具有殺傷力之改造子彈三顆
    （其中一顆經試射用磬），並自斯時起，即未經許可持有之，並將之藏放在彰化
    縣員林鎮○○路一四二號其友人住處。丁○○另於八十七年四月間起，與戊○○
    （另案於台灣台中地方法院審理中）、丑○○（另行移送檢察官偵辦）等人基於
    犯意之聯絡，在台中縣大肚鄉○○街一二五號五樓Ｃ棟建物內，未經許可共同持
    有可發射子彈具有殺傷力之玩具手槍三支，具有殺傷力之制式九０子彈六顆。嗣
    分別於八十七年六月二十日下午四時許，丁○○帶同警方人員至彰化縣員林鎮○○路一四二號建物取出藏放於該處之槍彈，另於八十七年五月十九日下午四時二
    十分許，為警持搜索票在台中縣大肚鄉○○街一二五號五樓Ｃ棟建物內查扣上開
    槍彈。
二、案經台北縣警察局樹林分局報告台灣板橋地方法院檢察署報請台灣高等法院檢察
    署令轉台灣彰化地方法院檢察署報請台灣高等法院檢察署令轉台灣桃園地方法院
    檢察署報請台灣高等法院檢察署令轉台灣彰化地方法院檢察署報請台灣高等法院
    檢察署令轉台灣雲林地方法院檢察署檢察官暨台中縣警察局烏日分局報告台灣台
    中地方法院檢察署報請台灣高等法院檢察署令轉台灣雲林地方法院檢察署檢察官
    偵查起訴。
    理  由
一、訊據被告丁○○對右揭犯罪事實矢口否認，辯稱：於巴士客運站所查獲之海洛因
    是伊自己要施用，在彰化縣員林鎮○○路一四二號查獲之槍彈不是伊的，是警員
    自行上樓取槍彈，另伊並未在台中縣大肚鄉○○街一二五號五樓Ｃ棟住過，警方
    在該處所查獲之槍彈伊均沒見過云云。然查：
（一）右揭被告販賣海洛因之事實，業據證人癸○○於警訊並本院庭訊中結稱甚明，
      雖就販賣之時間與查獲之時日有所出入，但以癸○○所證其每隔二、三天即要
      購買海洛因之頻繁，信其已施用海洛因成癮，因海洛因對記憶之破壞，為本院
      所知之經驗法則，其所證容有記憶上之部分疏失，乃情理之常，該瑕疵並不足
      為證人所證全不可採之依據。而證人癸○○於本院庭訊中，對於被告販賣海洛
      因之時地證述詳實，表情態度正常清楚，且因怕被報復，來電要求單獨受訊而
      經本院另開庭期任其陳述，證人癸○○於本院之所證係屬實情無疑。此外，警
      方確係從被告身上起出扣案之海洛因五小包之事實，為被告所自承，該海洛因
      經送驗結果確係海洛因，淨重五˙八五公克、包裝重一˙六九公克，純度百分
      之三七˙０三、純質淨重二˙一七公克等事實，雖因本案在檢查體系之數次移
      轉管轄中不知何因未有鑑定報告書，然經本院依據扣案海洛因之編號函文法務
      部調查局相關鑑定結果，亦經法務部調查局以八十八年八月十三日函文本院證
      實上情無訛，有該函文在卷足參。被告雖辯稱扣案之海洛因係伊要施用云云，
      然該海洛因係癸○○要以二萬元之代價向被告購買之情，為證人癸○○於警訊
      中證稱屬實（見台灣板橋地方法院檢察署八十七年度偵字第一二九０四號卷宗
      ），癸○○與被告僅係認識而已，並無何交情，為其二人所供證明確，信癸○○無設詞誣陷被告之理，且被告亦於警訊中供明扣案之海洛因係癸○○要伊幫
      忙帶二萬元價值之海洛因給癸○○，因癸○○行動不方便，伊才會幫他，並未
      圖利云云，顯見被告前後辯詞已矛盾不一，又癸○○與被告並無何關係，被告
      又何須甘冒重刑處罰之危險為癸○○攜帶毒品，此與常情有悖，所辯單純帶貨
      云云，毫無足取。被告二人既僅屬認識，警方查緝海洛因等毒品又是十分嚴厲
      ，攜有海洛因毒品罪責亦屬不輕，被告確有營利意圖而與癸○○交易海洛因，
      應無疑義。再者，查獲時地之繁榮與否，並不足為被告不可能在該地交易海洛
      因之認定，而證人癸○○電話直接聯絡被告即可要被告至查獲地點交易海洛因
      ，業據證人癸○○於警訊中證稱甚明，顯見被告與證人癸○○交易海洛因多次
      而有一定之互信，確屬實在。
（二）警方在彰化縣員林鎮○○路一四二號查獲被告持有可發射子彈具有殺傷力之改
      造玩具手槍一支、子彈三顆之事實，業據證人辛○○、乙○○、甲○○即查獲
      該槍彈之警員到庭結稱明確，本件係因證人癸○○向警方指稱被告攜有槍枝，
      警方於訊問被告後，被告才供出上開槍彈藏放地點並共同與警方至上址取出槍
      彈之事實，亦據證人辛○○、甲○○證述屬實。而被告於右揭時地持有上開槍
      枝之情，並為被告於警訊並偵查中供稱甚詳（見上開偵查卷宗）。雖被告於警
      訊中所供該槍彈係向一位年約七、八十歲之「阿婆」購買云云，然該扣案之槍
      枝與子彈三顆經送驗結果，槍枝係仿ＳＷ廠轉輪手槍製造之金屬玩具槍，將槍
      管及轉輪內之阻鐵除去改造而成之改造手槍，機械性能良好，具有殺傷力，子
      彈三顆認均係由玩具槍金屬彈殼裝填直徑約八ＭＭ金屬彈頭而成之改造子彈，
      經實際試射一顆後，可擊發，具有殺傷力等情，有內政部警政署刑事警察局鑑
      驗通知書在卷足憑（見台灣桃園地方法院檢察署八十七年度偵字第一三五０五
      號偵查卷宗），另經本院當庭勘驗槍枝擊發性能良好無訛，顯然該批槍彈係經
      改造而具有殺傷力，七、八十歲之阿婆衡情不可能出售該等物品，被告此部份
      所供尚不足採。至被告事後於公訴人偵查中辯稱：槍彈是陳興盛的云云，但證
      人陳興盛於公訴人偵查中並本院訊問中均一再證明伊並不知情槍彈之事，該處
      並非伊所居住，伊與被告均有去過該處，被告曾在該處吸毒等語（見本院八十
      八年十二月二十八日訊問筆錄），被告對此於審理中又無意見，顯然只是要推
      託罪責，益足徵該地點確係被告平日進出之處，應可斷定。被告事後再辯：該
      槍彈是警方自行上樓去取的云云，然若非被告指明地點，警方怎可能平白無故
      遠從台北縣南下至彰化縣取槍彈，且參諸被告為警查獲交易海洛因係在同日上
      午六時許，警方在下午四點多取出槍彈，以台北縣至彰化縣之交通路程，並扣
      除人員之調派所費時間等，查獲時間上並無離譜之處。況上開住址非查獲警員
      之管區，若非被告陪同，警方亦不可能自己入內搜索，且警方若要贓槍彈，不
      必大費周章跑到彰化縣員林鎮。至證人曹秀卿即被告之姐雖於庭訊中證稱：伊
      在警局中被告有告知伊警方要被告交槍，否則要告販賣云云，惟被告於警訊中
      有曾丁壽律師在場之事實，為被告於警訊中所供為實，並據證人辛○○、甲○○證稱無誤，並有委任狀在偵查卷宗可參，則若警方有贓槍或脅迫取供情事，
      被告大可由曾丁壽律師出面制止並控告警方之不法，然被告在緊接著被移送台
      灣板橋地方法院檢察署後，卻向檢察官表明不請律師了，且亦未向檢察官供明
      贓槍彈之事（見該地  檢署八十七年度偵字第一二九０五號偵查卷宗），足見
      被告於警訊並上開檢察官偵查中之所供係出於任意性之自白，且與事實相符。
      而其所辯前後不一，更見畏罪心虛之情。被告雖另辯稱警方有毆打伊要伊承認
      持有槍枝，伊並在偵查中有向檢察官說明被毆之事云云，核諸上情顯屬虛偽，
      亦不足採。
（三）警方在台中縣大肚鄉一二五號五樓Ｃ棟戊○○房間內查獲具有殺傷力改造玩具
      手槍三支，在該住戶丁○○房間內查獲具有殺傷力制式子彈六顆等情，為證人
      壬○○、寅○○、己○○即現場查獲警員到庭結稱明確，並為證人戊○○於警
      訊中（見本院刑事卷宗）證稱屬實，復有警方及戊○○所繪製之現場平面圖、
      現場照片在卷足參。而該等槍枝其中二支改造８ｍｍ手槍係由仿Ｗａｌｔｈｅ
      ｒ廠半自動手槍製造之金屬玩具手槍拆除槍管中阻鐵改造而成，機械性能均良
      好，可擊發適用子彈，認均具殺傷力，另一改造九０手槍，係仿ＢＥＲＥＴＴ
      Ａ廠半自動手槍製造之塑膠玩具手槍拆除槍管中部分阻鐵改造而成，槍管為塑
      膠材質，機械性能良好、槍管仍具部分阻鐵，惟仍可供直徑小於３ｍｍ之彈頭
      通過，雖於發射子彈時可能造成槍枝爆裂，然彈頭仍可射出，且其發射動能，
      均可達二十焦耳／平方公分以上，而具有殺傷力，另上開六顆子彈，係制式口
      徑９ｍｍ子彈，均具有殺傷力等事實，有內政部警政署刑事警察局鑑驗通知書
      並鑑驗說明在卷足憑（見本院刑事卷宗），復經本院勘驗該批槍枝均擊發性能
      良好，子彈底部標記均與上開鑑驗通知書所載相同，製有勘驗筆錄、槍彈照片
      附卷足稽，雖上開改造九０手槍經勘驗結果，因槍身係屬塑膠材質固然重量較
      輕，且槍管亦屬塑膠質地亦為輕薄，但該槍管與槍身均構造完整，並無缺損，
      其上滑套亦可正常使用，均有照片可徵，就整體而言，該槍並非易碎物品，則
      雖被告持之發射子彈易傷及自己，但對外人而言，該槍仍具有殺傷力，應可斷
      定。而上開住屋係子○○以其名義租給證人戊○○及被告使用，戊○○與其男
      友丑○○住一間，丁○○與其女友住一間，子○○偶而去時與庚○○共用另外
      一間等事實，為證人戊○○、子○○於警訊及本院訊問中證稱明確，而在戊○○房間所搜出之上開槍枝係包著報紙置於戊○○睡覺床鋪旁邊之手提袋內，子
      彈係放在被告房間櫃子內等情，為證人寅○○、己○○結稱明確，顯見被告、
      戊○○並丑○○等人對該等違禁物均係隨意置放，而無個別管領現象，證人戊○○與被告之關係是乾兄妹，戊○○所住房間房門常打開等情，為證人戊○○
      證稱清楚，更可見二人交情匪淺，參諸警方查獲當時，在各個房間、客廳茶几
      上均有搜到毒品海洛因及安非他命一節，有扣案之海洛因數包淨重達一百五十
      一˙九二公克，包裝重十一˙八二公克足資佐證，法務部調查局鑑定通知書復
      卷可參（見台灣台中地方法院檢察署八十七年度偵字第一０四０四號），亦為
      證人壬○○、丙○○、己○○、寅○○、戊○○等人證述在卷，並有現場平面
      圖可參，被告與戊○○、丑○○等人確係共同施用毒品無疑，此亦有戊○○、
      丑○○、子○○等人為警查獲當時之檢驗尿水報告書附卷足詳（見上開偵查卷
      宗），是從其一起施用毒品之行為，亦足推斷其等確有互通往來違禁物品之交
      情，該槍枝與子彈係在被告與戊○○、丑○○之共同實力支配之下，應可斷定
      。雖證人戊○○、丑○○等人均於警訊偵查中或本院庭訊中指稱該批槍彈係被
      告所有云云，然既屬被告所有何以放置戊○○與丑○○共用之房間內，均足認
      被告與證人戊○○、丑○○等人共同持有該槍彈屬實。至被告雖辯稱其從住過
      該處，僅去過幾次云云，惟該房間確係被告所住一節，為證人戊○○證稱明確
      ，前已述及，證人己○○並證稱：查獲當時該房間有鐵架子吊男士服裝，有床
      鋪是有人居住等語，被告上開所辯，顯不足取。
（四）至本件為警查扣之海洛因雖淨重多達一百五十一˙九二公克，業如前述，但查
      獲警員對在何處查有幾包之海洛因或安非他命，並總計查有幾包之海洛因各情
      均不復記憶，每包海洛因是有多重亦無鑑定結果可資參照，從而到底被告持有
      多少海洛因，是否其數量在客觀上已足認定其有販賣之意圖，於此無從認定。
      證人戊○○雖一再證述海洛因等毒品皆為被告所有，伊並且二次向被告購買海
      洛因云云，然觀之電子磅秤係從證人戊○○上開房間中所搜出，為證人壬○○
      證稱明確，且戊○○又證稱伊並未施用海洛因，係被告拿至伊房間中置放云云
      ，但依上開尿水檢驗報告書可知，戊○○尿水呈嗎啡陽性反應，是其所證該毒
      品均為被告所有，並有向被告購買云云，即有瑕疵而不足信。而警方只能證明
      被告之上開房間內是有毒品，但該毒品係安非他命或海洛因，亦無從憑判，再
      者，海洛因價值昂貴且屬消耗品，證人戊○○等人與被告之為吸毒者，對個人
      所擁有海洛因多寡理應甚為明確，且未免將來毒品缺乏或因而有金錢上之糾紛
      衡情多自為保管，不若槍彈可以借用並重覆使用而得互相寄放，共同支配，從
      而共同持有海洛因之判斷理當較共同持有槍枝之判斷更為嚴謹，本案由於警方
      心態問題而使法院無以判斷被告究係持有多少海洛因，自然不能僅因查扣上開
      數量甚鉅之海洛因即為被告該部分有罪之認定，併此敘明。
（五）綜上所述，本件事證明確，被告所辯顯均係卸責之詞，不足為信，其犯行均堪
      認定，自應依法論科。
二、核被告所為，係犯毒品危害防制條例第四條第一項之販賣第一級毒品罪，槍砲彈
    藥刀械管制條例第十一條第四項之持有可發射子彈具有殺傷力之改造玩具手槍罪
    ，及同條例第十二條第四項之持有子彈罪。又公訴意旨認被告所犯係毒品危害防
    制條例第五條第一項之罪，起訴法條容有未洽，應予變更。又就被告多次販賣毒
    品予癸○○之行為未為起訴，然此屬同一案件，且為裁判上一罪，為起訴效力所
    及，本院自應予以審究。又公訴人對被告持有槍彈部分亦漏未起訴在台中縣大肚
    鄉上址所查獲之槍彈，然此與起訴事實亦屬裁判上一罪關係，亦為起訴效力及之
    ，本院自當審理之。而被告所犯持有第一級毒品之行為為販賣第一級毒品之行為
    所吸收，不另論罪。被告先後數次販賣海洛因之行為，及二次持有槍枝、子彈之
    犯行，時間均緊接，方法亦相同，分別觸犯犯罪構成要件相同之罪名，顯係基於
    概括犯意而為，均應依連續犯規定分別論以一罪，並均加重其刑（販賣第一級毒
    品部分不得加重）。被告同時持有槍彈之行為係一行為觸犯數罪名，為想像競合
    犯，應從一重論以持有改造玩具手槍罪。又被告在台中縣大肚鄉上址持有槍彈之
    行為，有犯意之聯絡，行為之分擔，為共同正犯。另其所犯上開販毒及持有手槍
    罪，犯意個別，罪名互殊，應予分論併罰。爰審酌被告前科累累，犯案時間並係
    在因案通緝期間中，有台灣雲林地方法院檢察署刑案資料查註紀錄表附卷足詳，
    顯見其惡性甚深，素行惡劣，犯後又矢口否認犯行，飾詞狡辯，毫無悔意，多次
    販賣海洛因供人施用，戕害他人身心，並擁有四支具有殺傷力手槍，六顆具有殺
    傷力子彈，數量頗多，危害社會秩序甚鉅，犯罪情節重大，查無可資憫恕之處，
    若不於本案宣告令被告於刑之執行完畢或赦免後，令入勞動場所強制工作三年，
    顯不符罪刑比例原則等一切情狀，量處如主文所示之刑，並定其應執行刑，無期
    徒刑部分，同時宣告褫奪公權終身，併科罰金部分，諭知易服勞役之折算標準，
    持有槍彈部分，並諭知於刑之執行完畢或赦免後，令入勞動場所強制工作三年。
    扣案之上開海洛因五小包、具有殺傷力之手槍四支、子彈六顆，均屬違禁物，分
    別依法宣告沒收銷燬（海洛因部份）及沒收之。至被告販毒所得係在二十四萬元
    以上、二十五萬元左右，為證人癸○○證實在卷，因罪疑唯輕，自應以二十四萬
    元為其販毒所得，並予宣告沒收之，同時諭知如一部或全部不能沒收時，以其財
    產抵償之。
據上論斷，應依刑事訴訟法第二百九十九條第一項前段、第三百條，毒品危害防制條
例第四條第一項、第十八條第一項前段、第十九條第一項，槍砲彈藥刀械管制條例第
十一條第四項、第十二條第四項、第十九條第一項，刑法第十一條前段、第二十八條
、第五十六條、第五十五條、第四十二條第三項、第三十七條第一項、第五十一條第
四款、第三十八條第一項第一款，現行法規所定貨幣單位折算新台幣條例第二條，判
決如主文。
中      華      民      國      八十九      年    二    月    二十二    日
                                        臺灣雲林地方法院刑事第二庭
                                            法  官  侯  廷  昌
右正本證明與原本無異。
如不服本判決，應於判決送達後十日內向本院提出上訴狀( 應附繕本 )。
                                            書記官  陳  美  華
中      華      民      國      八十九      年    二    月    二十二    日
毒品危害防制條例第四條第一項、槍砲彈藥刀械管制條例第十一條第四項、第十二條
第四項、第十九條第一項
毒品危害防制條例第四條第一項
製造、運輸、販賣第一級毒品者，處死刑或無期徒刑；處無期徒刑者，得併科新臺幣
一千萬元以下罰金。
前四項之未遂犯罰之。
槍砲彈藥刀械管制條例第十一條第四項
未經許可，持有、寄藏或意圖販賣而陳列第一項所列槍砲者，處一年以上七年以下有
期徒刑，併科新臺幣七百萬元以下罰金。
第一項至第三項之未遂犯罰之。
槍砲彈藥刀械管制條例第十二條第四項
未經許可，持有、寄藏或意圖販賣而陳列子彈者，處五年以下有期徒刑、併科新臺幣
三百萬元以下罰金。
第一項至第三項之未遂犯罰之。
修正後槍砲彈藥刀械管制條例第十九條第一項
犯第七條、第八條、第十條、第十一條、第十二條第一項至第三項、第十三條第一項
至第三項之罪，經判處有期徒刑者，應於刑之執行完畢或赦免後，令入勞動場所，強
制工作，其期間為三年。
犯前項之罪，受刑之執行完畢或赦免後，再犯該項之罪，經判處有期徒刑者，應於刑
之執行完畢或赦免後，令入勞動場所，強制工作，其期間為五年。
前二項強制工作，於刑之執行完畢或赦免後，檢察官認無執行之必要者，得檢具事證
聲請法院免其執行。
第一項、第二項強制工作執行已逾二分之一，而執行機關認無繼續執行之必要者，得
檢具事證，報請檢察官聲請法院免予繼續執行。
犯第七條、第八條、第十條、第十一條、第十二條第一項至第三項、第十三條第一項
至第三項之罪，經判處有期徒刑者，應於刑之執行完畢或赦免後，令入勞動場所，強
制工作，其期間為三年。
前二項強制工作，於刑之執行完畢或赦免後，檢察官認無執行之必要者，得檢具事證
聲請法院免其執行。
第一項、第二項強制工作執行已逾二分之一，而執行機關認無繼續執行之必要者，得
檢具事證，報請檢察官聲請法院免予繼續執行。


司法院資訊處製作；財團法人民間司法改革基金會備份。
